【裁判字號】    99,交聲,1322
【裁判日期】    990624
【裁判案由】    聲明異議
【裁判全文】
臺灣高雄地方法院交通事件裁定        99年度交聲字第1322號
原處分機關  高雄市政府交通局
異  議  人
即受處分人  甲○○
上列異議人即受處分人因違反道路交通管理處罰條例案件，對於
高雄市政府交通局民國99年4 月26日所為之處分（原處分案號：
高市交裁字第裁32-B00000000號），聲明異議，本院裁定如下：
    主  文
原處分撤銷，發回原處分機關。
    理  由
一、異議意旨略以：異議人即受處分人甲○○於民國99年3 月20
    日清晨5 時20分許，騎乘車牌號碼377-EUG 號重型機車，行
    經高雄市○○○路與南台路路段時，剛好遇到飆車族，未料
    遭警方人員以蒐證相片舉發，認異議人有2 輛以上車輛在道
    路上競駛之交通違規行為，之後於99年4 月26日，經高雄市
    政府交通局以異議人違反道路交通管理處罰條例第43條第3
    項規定為由，處罰異議人新臺幣（下同）3 萬元之罰鍰，並
    吊銷異議人駕駛執照及應參加道路交通安全講習。惟異議人
    實際上與該等飆車族並不認識，亦未參與飆車，原處分不察
    ，逕予裁罰，實有違誤，爰依法提出聲明異議等語。
二、按一行為同時觸犯刑事法律及違反行政法上義務規定者，依
    刑事法律處罰之。但其行為應處以其他種類行政罰或得沒入
    之物而未經法院宣告沒收者，亦得裁處之。前項行為如經不
    起訴處分或為無罪、免訴、不受理、不付審理之裁判確定者
    ，得依違反行政法上義務規定裁處之，行政罰法第26條定有
    明文。而觀諸該規定之立法理由：「一行為同時觸犯刑事法
    律及違反行政法上義務規定時，由於刑罰與行政罰同屬對不
    法行為之制裁，而刑罰之懲罰作用較強，故依刑事法律處罰
    ，即足資警惕時，實無一事二罰再處行政罰之必要。且刑事
    法律處罰，由法院依法定程序為之，較符合正當法律程序，
    應予優先適用。但罰鍰以外之沒入或其他種類行政罰，因兼
    具維護公共秩序之作用，為達行政目的，行政機關仍得併予
    裁處，故為第1 項但書規定。前述行為如經檢察官為不起訴
    處分或法院為無罪、免訴、不受理或不付審理（少年事件）
    之裁判確定，行政罰之裁處即無一事二罰之疑慮，故第2 項
    規定此時仍得依違反行政法上義務之規定裁處」，強調一事
    不二罰及刑事法律處罰程序優先之原則，是就裁處罰鍰而言
    ，原則上於刑事法律程序進行至有罪確定時，即不再處以屬
    行政罰之罰鍰，僅於刑事法律程序進行至不起訴處分或為無
    罪、免訴、不受理、不付審理之裁判確定時，方得繼續依違
    反行政法上義務規定裁處罰鍰。
三、經查，異議人因涉嫌於99年3 月20日清晨5 時20分至40分許
    ，在高雄市新興區內，騎乘車牌號碼377-EUG 號重型機車，
    與其他多台車輛共同為佔據快車道、併排駕駛等危險駕駛行
    為，致生往來之危險，因而涉犯刑法第185 條第1 項妨害公
    眾往來安全罪嫌乙事，業經高雄市政府警察局新興分局於99
    年5 月6 日，以高市警新分偵字第00990012747 號移送書，
    移送臺灣高雄地方法院檢察署，經該署分案偵辦，現尚未偵
    查終結乙情，有本院公務電話紀錄、高雄市政府警察局新興
    分局分局99年5 月6 日高市警新分偵字第00990012747 號移
    送書在卷可稽。又原處分認異議人有道路交通管理處罰條例
    第43條第3 項之交通違規行為，因而裁罰異議人3 萬元罰鍰
    、吊銷異議人駕駛執照及應參加道路交通安全講習，亦係以
    異議人前開經高雄市政府警察局新興分局移送臺灣高雄地方
    法院檢察署檢察官偵辦之案件為據，有本件舉發違反道路交
    通管理事件通知單、違反道路交通管理事件裁決書在卷可稽
    。是異議人上開遭裁罰之交通違規事實，同時涉犯刑事法律
    ，且其所涉之刑事案件，尚未經不起訴處分或為無罪、免訴
    、不受理、不付審理之裁判確定，日後仍有接受刑事制裁之
    可能，尚非屬行政罰法第26條第2 項列舉之情形，此時原處
    分機關若依法為行政裁決，將有使異議人同時遭受行政處分
    及刑事處罰之危險，顯與行政罰法第26條規定及其立法意旨
    相違背。從而，為符該規定避免一事二罰之立法意旨，原處
    分機關自應俟上開刑事案件有確定之結果後，始得依行政罰
    法第26條第2 項之規定裁處，據此，原處分所裁處罰鍰3 萬
    元部分，顯非適法。至原處分機關處罰吊銷異議人駕駛執照
    及應參加道路交通安全講習部分，固屬上揭規定所指之「其
    他種類行政罰」，惟本件異議人是否確有前揭妨害公眾往來
    安全之事實，猶待檢察官偵查甚而法院審理認定，為避免事
    實認定有所歧異，且考量異議人倘果有上開交通違規行為，
    其行為亦屬單一，與其所應接受之罰鍰、吊銷駕駛執照及施
    以道路交通安全講習等法律效果（處罰）俱無從分離，於為
    行政處分時，本不宜就該單一違規行為之處罰予以割裂而先
    後為之，自應由本院將原處分全部予以撤銷，並發回原處分
    機關，待上開刑事案件有確定之終局結果後，再由原處分機
    關視其情形一併依法而為裁處，以求妥適。
四、依道路交通案件處理辦法第20條前段，裁定如主文。
中    華    民    國    99    年    6     月    24    日
                  交通法庭  法  官  陳君杰
以上正本證明與原本無異。
如不服本裁定，應於收受送達後5 日內向本院提出抗告狀。
中    華    民    國    99    年    6     月    24    日
                            書記官  紀龍年

司法院資訊處製作；財團法人民間司法改革基金會備份。
